最高法院刑事判決　　　　　　　　一○○年度台上字第四六號
上　訴　人　羅振揚
選任辯護人　李宗貴律師
　　　　　　林怡靖律師
　　　　　　蔡弘琳律師
上列上訴人因傷害致人於死案件，不服台灣高等法院台南分院中
華民國九十八年七月二十一日第二審判決（九十八年度上訴字第
二九四號，起訴案號：台灣台南地方法院檢察署九十七年度少連
偵字第三一號），提起上訴，本院判決如下：
    主  文
上訴駁回。
    理  由
按刑事訴訟法第三百七十七條規定，上訴於第三審法院，非以判
決違背法令為理由，不得為之。是提起第三審上訴，應以原判決
違背法令為理由，係屬法定要件。如果上訴理由書狀並未依據卷
內訴訟資料，具體指摘原判決不適用何種法則或如何適用不當，
或所指摘原判決違法情事，顯與法律規定得為第三審上訴理由之
違法情形，不相適合時，均應認其上訴為違背法律上之程式，予
以駁回。本件上訴人羅振揚上訴意旨略稱：(一)、上訴人係偶然至
「坤成茶行」（下稱茶行）與朋友聚會。其間聽聞同案被告卓德
龍等人言及欲找被害人吳崇成算帳，旋基於好奇、看熱鬧心情，
跟隨卓德龍等人前往台灣優力加油站（下稱第一現場）。實非受
卓德龍之邀約，亦未與其他同案被告相互約定傷害被害人，更未
在場參與毆打或有何助陣、叫囂行為。其後強押被害人至金百億
釣蝦場，乃至裕平停車場（下稱第三現場），上訴人亦未參與押
人，更無參與傷害被害人之行為。原判決僅依上訴人在場之事實
，不依證據，即認上訴人共同強押被害人並與其他共同被告有傷
害之犯意聯絡及行為之分擔，除已悖共犯理論，並有違反經驗法
則、論理法則、理由不備及調查未盡之違法。(二)、卓德龍、少年
林○○、龔○○（上二人真實姓名、年籍，均詳卷）、蔡沂蓁、
梁欣銘、李明修及陳博文等人，於案發後先後到案，並分別遭羈
押、收容。渠等於獲案之初之警詢或檢察官訊問時，就傷害被害
人致死情節，所述一致，且無一人提及上訴人參與本案。迨至民
國九十六年三月二十日卓德龍交保並具狀告發上訴人後，李明修
、陳博文、林○○、龔○○等人即附和卓德龍，足見卓德龍動機
可議；謝海源及李明修證述卓德龍曾教唆其他共同被告陷害上訴
人等語，應可採信；許永平亦能證明卓德龍誣告上訴人之緣由。
原審未依上訴人之聲請傳喚許永平，亦未敘明不予傳喚之理由，
已有應調查之證據未加調查之違法。原判決漠視有利上訴人之證
據，不採楊建清、余政言、胡小安、徐羽翔、李明修、謝海源等
有利上訴人之證述，卻未具實質之理由；其係據何理由質疑上開
證人證詞之可信度，亦無充分、完整之交待。反而未依其他證據
，亦未傳喚卓德龍、李明修、陳博文、楊建清、吳昱廷、林○○
、龔○○等人，即認渠等於警詢、偵查或第一審之證詞較為可信
，不僅違反無罪推定原則、證據論理法則，亦有調查未盡及判決
不備理由之違法。(三)、原判決事實欄僅記載上訴人持石塊毆打被
害人，就毆打部位、是否成傷，均付闕如。無從判斷上訴人是否
傷害，更難令負傷害致人於死罪責。原判決就上訴人與梁欣銘、
蔡沂蓁、卓德龍、李明修、陳博文、林○○、龔○○等人，糾集
楊建清等人助陣部分，並未於判決理由敘明所憑之證據及其認定
之理由。判決均屬違背法令。(四)、蔡沂蓁並未指證上訴人有何持
械傷害之行為；而卓德龍、李明修、陳博文、楊建清、吳昱廷、
林○○、龔○○等人，就上訴人持何物品、毆打被害人何部位，
所述或前後不一，或不相一致。原判決未詳予勾稽，敘明憑採之
理由，遽認上訴人持「磚塊」毆打被害人，自有判決理由不備之
誤。原判決就被害人致死之傷勢係何人所為、上訴人就該人之行
為於客觀上有無預見，均未調查，率認上訴人應共負加重結果之
責，亦有調查職責未盡及判決不備理由之違法等語。
惟按：(一)、犯罪事實之認定、證據之取捨及證明力之判斷，俱屬
事實審法院之職權，苟其取捨判斷不違背經驗與論理法則，即不
能指為違法。本件原判決認上訴人共同傷害人之身體，因而致被
害人於死之犯行，係依憑證人即共同正犯卓德龍、李明修、陳博
文、吳昱廷、楊建清、林○○、龔○○等人警詢或偵查中之指證
、報案者陳榮泰之證述，以及勘驗筆錄、相驗屍體證明書、法醫
研究所解剖報告書及鑑定報告書、奇美醫院診斷證明書、110 報
案紀錄單、現場照片、路口監視器翻拍照片等證據資料，為綜合
判斷，認上訴人傷害致人於死之犯行，堪以認定。除就上訴人否
認犯行及所辯各語認非可採，以及上訴人客觀上何以能預見多人
同時或先後持安全帽、機車大鎖、木板及石塊毆打他人，可能導
致死亡之結果，惟主觀未預見該結果之發生，應負傷害致人於死
之罪責，予以指駁、說明外，就余政言、胡小安、徐羽翔、蘇逸
軒於原審有利上訴人之陳述；吳昱廷、李明修、楊建清於原審翻
異前供所為有利上訴人之證詞，以及謝海源所述：曾獲卓德龍告
知，上訴人遭卓德龍陷害；卓德龍表示找了些人去陷害上訴人云
云。如何不足採信，詳述其所憑證據及認定之理由。所為之論斷
，俱有卷存證據資料可資覆按。上訴人對原審取捨證據與自由判
斷證據證明力之職權行使，徒以自己之說詞再為指摘，已難認係
合法之上訴第三審之理由。(二)、證人之供述前後稍有不符或相互
間有所歧異，究竟何者為可採，事實審法院非不可本於經驗法則
與論理法則，斟酌其他情形，作合理之比較，定其取捨。若其基
本事實之陳述與真實性無礙時，仍非不得予以採信，非謂一有不
符或矛盾，即認其全部均不可採。且原判決就同一證人前後不甚
相同之陳述，採信其部分之證言，即當然排除他部分之證詞，此
乃取捨證據法理上之當然結果，縱未於判決說明捨棄之理由，因
於判決之結果不生影響，即與判決不備理由之違法情形有間。查
卓德龍、李明修、陳博文、楊建清、吳昱廷、林○○、龔○○等
人，就上訴人有無持器具或持何物品（如石塊、石頭、磚塊、機
車大鎖等）、毆打被害人何部位等節，於警詢或偵、審中所述，
或有前後不一、不相一致情形。然渠等就上訴人於第三現場，持
器物參與圍毆被害人之基本事實，前後所述均無二致；且本案發
生於深夜，同時參與圍毆被害人者多人，而毆打時可能互換打人
之器具並變更彼此之位置亦所在多有；加以證人陳述時間距案發
時之久暫、各人記憶、觀察能力之不同，均可能影響陳述之正確
性。因此參與者就其同夥持如何之器具、毆打被害人如何之位置
，所述前後不一或不相一致，實不違常情。原判決審酌上訴人於
案發前先於茶行處參予謀議，嗣又共同前往第一現場助勢，其後
亦前往第三現場並有參與毆打被害人之行為，進而認上訴人與梁
欣銘、蔡沂蓁、卓德龍、李明修、陳博文、林○○、龔○○等人
有傷害之共同犯意聯絡及行為分擔等語（見原判決第五頁(三)），
即不得指為違誤。再參諸上訴人自承於第三現場持石塊毆打被害
人腳（見少連偵字第三一號卷第十六頁）、承認犯傷害罪（見第
一審卷第一二一頁）、事後仍由楊建清載送返回茶行（見原審卷
第一六八頁）等事實，足認上訴人傷害致人於死之事證，確已明
確。並無上訴人所指不依證據認定事實之違法情形。原判決認上
訴人係持「石塊」毆打被害人（見原判決第三頁第一行）雖稍欠
明確，因無礙於判決之本旨，仍不得指為違法。原判決就以上證
人有關上訴人有無持器具或持何物品毆打被害人何部位之陳述，
未逐一比對、敘明其取捨之理由，亦與理由不備之違法情形有間
。又原判決事實欄記載：上訴人與梁欣銘、蔡沂蓁、卓德龍、李
明修、陳博文、林○○、龔○○等人，為報復蔡沂蓁遭被害人非
禮，而糾集楊建清等二十餘人前往助陣等語（見原判決第一頁至
第二頁）。然此部分僅述第一現場或前此之行為；原判決亦僅
認定上訴人參與在第三現場之圍毆。則原判決理由漏未敘明此部
分之證據及其認定之理由，因於判決之結果不生影響，即與判決
理由不備之違法情形有別。(三)、所謂依法應於審判期日調查之證
據，係指與待證事實有重要關係，在客觀上顯有調查必要性之證
據而言，故其範圍並非漫無限制，必其證據與判斷待證事實之有
無，具有關連性，得據以推翻原判決所確認之事實，而為不同之
認定，始足當之。查上訴人犯罪事證明確，已如前述。原判決就
謝海源有關上訴人係遭卓德龍誣陷之陳述，亦已敘明不可採之理
由（見原判決第七、八頁）。上訴人於原審聲請傳喚之許永平，
於謝海源證述後亦已捨棄（見原審卷第一六四頁）。原審就相同
之待證事項，自無再為無益調查之必要。基於相同之理由，卓德
龍、陳博文、李明修、林○○、龔○○等人，就上訴人參與本案
，不僅於警詢、檢察官訊問時陳述明確；其後亦經第一審傳喚到
庭，經上訴人或其選任辯護人詰問（見第一審卷第七六頁以下）
，依刑事訴訟法第一百九十六條規定，即無再傳喚之必要。原判
決援引渠等之陳述，自不能指為違法。其餘上訴意旨則未據卷內
訴訟資料具體指摘原判決如何違背法令，或仍執陳詞否認犯罪，
置原判決所為明白論斷於不顧，對原審採證認事之職權行使及不
影響原判決本旨之事項，徒憑己見，泛指其為違法，亦難認已符
合首揭法定第三審上訴之要件。依上說明，上訴人之上訴違背法
律上之程式，應予駁回。
據上論結，應依刑事訴訟法第三百九十五條前段，判決如主文。
中    華    民    國  一○○  年    一    月    六    日
                      最高法院刑事第四庭
                          審判長法官  陳  正  庸  
                                法官  林  秀  夫  
                                法官  林  瑞  斌  
                                法官  謝  靜  恒  
                                法官  張  清  埤  
本件正本證明與原本無異
                                      書  記  官  
中    華    民    國  一○○  年    一    月   十一   日
                                                      K